【裁判字號】    99,台非,270
【裁判日期】    990916
【裁判案由】    違反毒品危害防制條例
【裁判全文】
最高法院刑事判決              九十九年度台非字第二七０號
上  訴  人  最高法院檢察署檢察總長
被      告  甲○○
上列上訴人因被告違反毒品危害防制條例案件，對於台灣台中地
方法院中華民國九十八年七月十日第一審確定判決（九十八年度
訴字第二一０八號，起訴案號：台灣台中地方法院檢察署九十八
年度毒偵字第一二００號），認為部分違法，提起非常上訴，本
院判決如下：
    主  文
原判決關於諭知累犯部分撤銷。
甲○○所犯施用第一級毒品罪，處有期徒刑壹年。
    理  由
非常上訴理由稱：「按判決不適用法則或適用不當者，為違背法
令，刑事訴訟法第三百七十八條定有明文。次按假釋中因故意更
犯罪，受有期徒刑以上刑之宣告者，於判決確定後六個月以內，
撤銷其假釋，但假釋期滿逾三年者，不在此限，刑法第七十八條
第一項定有明文。又累犯之成立，以曾受徒刑之執行完畢，或一
部之執行而赦免後，五年以內故意再犯有期徒刑以上之罪為要件
。如在假釋中因故意更犯罪，受有期徒刑以上刑之宣告者，依刑
法第七十八條第一項之規定，經撤銷其假釋者，則其刑罰尚未執
行完畢，自無由成立累犯。本件原判決以被告甲○○前於民國九
十三年間所犯之強盜、毒品、竊盜等案件，先後經法院判刑確定
，經接續執行後，於九十七年四月十一日縮短刑期假釋出監，於
九十八年一月十七日假釋期滿，假釋未經撤銷，視為執行完畢，
而論被告以累犯。惟查：被告於上開九十七年四月十一日縮短刑
期假釋出監後，其假釋期間付保護管束，應至九十八年一月十七
日期滿，被告竟於假釋期間付保護管束期滿前之九十八年一月十
四日起至同年三月二十二日止，在台中縣沙鹿鎮及龍井鄉境內，
持客觀上足供兇器使用之一字型螺絲起子，撬壞被害人王玉欽等
人之大門門鎖或攀爬、踰越窗戶等方式，侵入被害人王玉欽等人
家中行竊財物共七次。嗣於九十八年三月二十二日，因形跡可疑
為警攔檢而查獲，經台灣台中地方法院於九十八年六月五日判處
應執行有期徒刑二年，於九十八年六月二十九日確定。復於九十
八年一月十六日，在台中縣龍井鄉○○村○○路○段九二號內，
施用第一級毒品海洛因，經警於同年一月十七日十六時三十分許
，在同路段八六號查獲。嗣於九十八年五月十一日，由台灣台中
地方法院以九十八年度訴字第八九二號判處有期徒刑八月，於同
年六月六日確定。被告因此遭法務部於九十八年七月二十八日，
以法矯決字第0980030987號函撤銷假釋，並應執行前案之殘餘刑
期九月又六日（九十八年度執更字第三００六號），有台灣台中
地方法院九十八年度易字第一五七八號、九十八年度訴字第八九
二號等判決、法務部撤銷受保護管束人假釋函、被告之刑案資料
查註紀錄表等件在卷可稽。是原判決認定，被告於九十八年三月
二十日晚上十二時許，在台中縣龍井鄉○○路○段九二號其祖父
住處內，施用第一級毒品海洛因一次之犯行，其前案之強盜、毒
品、竊盜等案件之假釋，事後既經撤銷，而尚未執行完畢，即不
合於刑法第四十七條第一項累犯之要件，自不構成累犯。乃原判
決疏未注意被告於假釋中因故意更犯罪，受有期徒刑以上刑之宣
告，於判決確定後六個月以內，仍應撤銷其假釋之規定，誤認被
告前犯之施用毒品等罪，已於九十八年一月十七日假釋期滿，尚
未經撤銷，即視為執行完畢，而論被告以累犯，並依刑法第四十
七條之規定，加重其刑，自有適用法則不當之違背法令。案經確
定，且對被告不利。爰依刑事訴訟法第四百四十一條、第四百四
十三條提起非常上訴，以資糾正」等語。
本院按：假釋中因故意更犯罪，受有期徒刑以上刑之宣告者，於
判決確定後六個月以內，撤銷其假釋，但假釋期滿逾三年者，不
在此限；刑法第七十八條第一項定有明文。又累犯之成立，以曾
受有期徒刑之執行完畢，或一部之執行而赦免後，五年以內故意
再犯有期徒刑以上之罪為要件。如在假釋中因故意更犯罪，受有
期徒刑以上刑之宣告，依刑法第七十八條第一項之規定，經撤銷
其假釋者，則其刑罰尚未執行完畢，自無由成立累犯。本件原判
決以被告甲○○前於民國九十三年間曾因加重搶奪（案由為強盜
）、違反毒品危害防制條例、竊盜等罪案件，經分別判處罪刑，
並定應執行刑為有期徒刑二年、二年七月，於九十三年九月六日
入監接續執行上開有期徒刑四年七月，刑期終結日為九十八年三
月六日，惟於九十七年四月十一日假釋出獄，假釋中付保護管束
，期滿日期為九十八年一月十七日。然被告於假釋期間之九十八
年一月十四日、一月十六日分別因竊盜及施用第一級毒品，經台
灣台中地方法院以九十八年度易字第一五七八號、九十八年度訴
字第八九二號判處有期徒刑二年、八月確定，嗣經撤銷假釋，應
執行殘刑九月又六日等情，有台灣台中地方法院九十八年度易字
第一五七八號、九十八年度訴字第八九二號等判決、法務部撤銷
受保護管束人假釋處分書、檢察官執行指揮書、被告刑案資料查
註紀錄表等件在卷可稽。是被告於九十八年三月二十日再犯本件
施用第一級毒品罪，原審於九十八年七月十日為判決時，因前開
接續執行之有期徒刑，尚未執行完畢，與累犯之構成要件不符，
不能論以累犯。原審未察，遽以累犯規定加重其刑，而量處有期
徒刑一年二月，自有適用法則不當之違背法令。案經確定，且於
被告不利，非常上訴意旨執以指摘，洵有理由，應由本院將原判
決關於諭知被告累犯部分撤銷，另行依原審為判決時所應適用之
法律判決如主文第二項所示，以資救濟。至於原判決沒收從刑及
其他部分，非常上訴意旨均未指摘，非本院所得審究；附此敘明
。
據上論結，應依刑事訴訟法第四百四十七條第一項第一款，毒品
危害防制條例第十條第一項，判決如主文。
中    華    民    國  九十九  年    九    月   十六   日
                      最高法院刑事第七庭
                          審判長法官  林  永  茂
                                法官  蘇  振  堂
                                法官  林  立  華
                                法官  蔡  國  在
                                法官  陳  春  秋
本件正本證明與原本無異
                                      書  記  官
中    華    民    國  九十九  年    九    月  二十三  日
                                                      K
附錄：本件論罪科刑法條
毒品危害防制條例第十條第一項：
施用第一級毒品者，處六月以上五年以下有期徒刑。

司法院資訊處製作；財團法人民間司法改革基金會備份。
